臺灣彰化地方法院民事判決　95年度訴字第577號
原　　　告　庚○○
訴訟代理人　劉淑華律師
被　　　告　彰化縣彰化區漁會
法定代理人　丁○○
訴訟代理人　戊○○
被　　　告　乙○○
被　　　告　丙○○
上列當事人間請求侵權行為損害賠償事件，本院於民國96年1月2
日言詞辯論終結，茲判決如下：
    主      文
原告之訴及假執行之聲請均駁回。
訴訟費用由原告負擔。
    事實及理由
一、被告丙○○經合法通知，無正當理由未於最後言詞辯論期日
    到場，查無民事訴訟法第386條各款所列情形，爰依原告聲
    請，由其一造辯論而為判決。
二、原告起訴主張：
  (一)原告於台北市定居多年，退休後一直嚮往農村生活，希望
      購置農地種植作物，於民國93年8月初原告接獲被告乙○○電話通知，被告彰化縣彰化區漁會（下稱彰化區漁會）
      在彰化縣芳苑鄉公所附近有一良田欲出售，原告遂於同年
      8月2日前往其代書事務所商談，乙○○指示被告丙○○帶
      領原告前往芳苑鄉公所附近看一筆農地，該地為鄰接10公
      尺寬道路之良田，原告即表明購買意願，當日彰化區漁會
      承辦人員戊○○亦到乙○○之代書事務所，並向原告表示
      該筆土地於93年8月3日下午2時30分在鈞院民事執行處進
      行特別拍賣（案號為92年度執字第8930號之乙標土地），
      即坐落彰化縣芳苑鄉○○段13地號土地（下稱系爭土地）
      ，該土地底價新台幣（下同）768000元，並建議原告以80
      萬元參與投標。戊○○於上開投標日邀約原告一同前往鈞
      院民事執行處，並代原告填寫標單投標，購買系爭土地，
      嗣開標後由原告得標，原告便同意酬謝乙○○、丙○○各
      5000元之仲介佣金。
  (二)詎原告繳清拍賣價金後，訴外人甲○○向原告表示丙○○
      所指示之芳苑鄉公所附近10公尺路旁之土地並非原告所拍
      定之系爭土地，然乙○○、丙○○仍確稱系爭土地即渠等
      指示之地無誤，原告乃申請彰化縣二林地政事務所複丈，
      始知系爭土地竟位於在二林溪行水區內，更非原被告指示
      之農地。
  (三)原告即具狀聲請撤銷拍賣，未獲准許，又因系爭土地為二
      林溪之河道，無法申請農牧用地證明，且行水區域之土地
      ，不得私有；若為私有，為防止水患，並得限制其使用，
      原告自無購買二林溪行水區內土地來從事農作，興建農舍
      之可能，彰化區漁會明知系爭土地位於二林溪行水區，竟
      故意隱瞞而未於查封時據實陳報，致拍賣公告上未有行水
      區之記載，再者，卷內所附勘估標的現況照片所拍攝之土
      地的確與系爭土地之現況完全不符，而彰化區漁會原即指
      封錯誤，致鑑價公司鑑價標的錯誤，又丙○○、乙○○受
      原告之委任，負有調查土地之所在位址及使用現況是否可
      供農耕之義務，渠等未為調查顯有違善良管理人之注意義
      務。
  (四)彰化區漁會與丙○○、乙○○上開誤導原告投標之行為，
      致原告損失80萬元，取得無利用價值之系爭土地，渠等竟
      於事後均諉為不知，原告求助無門，是爰依共同侵權行為
      、委任之法律關係，請求渠等連帶負損害賠償責任及自損
      害發生後加計之利息。並聲明：被告應連帶賠償原告80萬
      元整及自93年8月4日起至清償日止按年息百分之5計算之
      利息；願供擔保請准為假執行之宣告；訴訟費用由被告負
      擔。
三、被告則以：
  (一)被告彰化縣彰化區漁會辯稱：
      本件是原告前已與代書查看欲購買之土地後，主動表示向
      彰化區漁會應買系爭土地之意願，彰化區漁會並未派人帶
      領原告查看土地，僅建議原告倘欲競標底價以80萬元較適
      宜，至投標日當天再帶原告至本院執行處投標，過程中亦
      未曾告知原告該次執行拍賣之系爭土地位置。又投標前一
      日乙○○之妻、丙○○、原告及戊○○商討時，即當場出
      示拍賣公告、地籍圖、謄本等件向原告釋明執行標的物為
      系爭土地，並無誤導原告之意圖，且基於信賴登記原則，
      查封系爭土地時，土地謄本所載使用分區為一般農業區、
      使用地類別為農牧用地，顯見彰化區漁會僅係信賴原登記
      資料，而漁會承辦人員也不知系爭土地之確切位置，查封
      及鑑價時，僅係向法院及鑑價人員指示大概之位置，詳細
      資訊仍應由鑑價人員查閱登記資料為準，自無與其他被告
      共同侵權行為之情事。並聲明：請求駁回原告之訴；訴訟
      費用由原告負擔；如受不利判決，願供擔保請准宣告免為
      假執行。
  (二)被告乙○○辯稱：
      伊未曾帶領原告查看系爭土地，僅告知相關資訊予被告丙○○，且投標日當天伊亦未到場，更無收取原告5000元仲
      介報酬之情事。並聲明：請求駁回原告之訴；訴訟費用由
      原告負擔。
  (三)被告丙○○未於最後言詞辯論期日到庭，然其之前於開庭
      時辯稱：
      伊雖曾帶領原告至芳苑鄉公所旁邊查看一農地，然該土地
      係為他人私有土地，並非本件特別拍賣執行標的物，且原
      告看後亦未成交；伊並未介紹原告競拍系爭土地，也未向
      原告收受仲介費用5000元等語。並聲明：請求駁回原告之
      訴；訴訟費用由原告負擔。
四、得心證之理由：
  （一）原告主張前開事實，固據其提出系爭土地登記謄本、地
        籍圖謄本等件為證，並經本院調取本院92年度執字第89
        30號民事執行卷宗查證原告確依該案拍賣程序買得系爭
        土地屬實，且本院依原告之聲請，會同地政人員到系爭
        土地勘驗，確認系爭土地現址確係坐落在彰化縣二林溪
        河道之河堤內無誤，有勘驗筆錄、彰化縣二林地政事務
        所95年10月30日二地乙字第0950005936號函附系爭土地
        重測前、後之地籍圖、土地登記謄本異動索引各1份在
        卷可查。然原告就被告3人如何誤導其應買系爭土地、
        被告乙○○、丙○○如何受其委任覓地而未盡善良管理
        人之注意義務，致其誤買系爭土地等情，則未能提出證
        據以實其說，雖其指陳證人即記者褚明遠事後經其投訴
        ，前去彰化區漁會查訪時，該會人員曾向證人表示二林
        溪整治時，系爭土地並未被徵收，致該會誤以為系爭土
        地為旱地而對原告表示該地要拍賣等語，然此並無法證
        明被告有其前述方法誤導其應買系爭土地，且證人褚明
        遠到庭亦僅證稱：漁會代表人說漁會人員依據土地登記
        資料告訴原告系爭土地是旱地等語，亦無法證明原告此
        點指述，是其訴稱被告3人共同侵權及被告乙○○、丙○○2人違背委任之善良管理人注意義務等詞，已有空
        口之嫌。
  （二）又被告彰化區漁會承辦人戊○○、己○○固不否認有於
        前述時間接獲被告丙○○通知前去被告乙○○之事務所
        與原告、乙○○、丙○○2人洽談如何應買系爭土地等
        事實，而戊○○亦坦認有建議原告以80萬元應買，並帶
        同原告前去本院民事執行處投標；被告乙○○亦不否認
        有通知丙○○帶同原告前去看地，且當時兩造人員確有
        在伊之事務所商討看地問題；而被告丙○○也坦認確有
        帶原告至彰化縣芳苑鄉公所旁看地之事實。然其等均一
        致否認有向原告表示系爭土地坐落在芳苑鄉公所旁，被
        告清晉琦、丙○○亦否認有受原告委任等情，彰化區漁
        會承辦人戊○○、己○○辯稱：系爭土地均是依拍賣程
        序進行，拍賣之土地係記載在拍賣公告上，伊等也不知
        系爭土地係坐落在河堤內等語；乙○○亦以：伊只是介
        紹丙○○說有人要買土地，叫他帶原告去看地，並未要
        丙○○帶原告去看那塊特定土地，兩造人員是在伊事務
        所與伊妻洽談土地事情，但詳細內容伊並不清楚等等置
        辯；而丙○○也稱：伊是有帶原告去看芳苑鄉公所旁的
        土地，但伊並沒有說該地要拍賣等語。足見原告指稱被
        告侵權及違背委任之注意義務並無依據。
  （三）再原告主張被告彰化區漁會並未確實引導本院民事執行
        處及土地鑑價公司人員到系爭土地之確切位置查封及勘
        查，致查封筆錄未記載系爭土地在河道內，拍賣公告上
        亦載系爭土地雜草叢生，而鑑價公司鑑價報告所附系爭
        土地之照片亦有不實，故使本院就系爭土地之拍賣公告
        及鑑價公司之鑑價均有錯誤，致其無從判斷系爭土地之
        現況，而指稱被告彰化區漁會就此顯有過失等詞。然被
        告彰化區漁會對此否認其有何過失，辯說其乃係依系爭
        土地之登記資料記載該地係屬一般農業區之旱地而進行
        查封，並不知系爭土地現已坐落在二林溪河道內，而證
        人即帶同本院及鑑價人員到現場查封及勘查之己○○亦
        證稱：伊並非專業人員，並不知土地之詳細位置，也不
        知土地坐落在河道內等語，而查諸系爭土地之登記謄本
        ，系爭土地之地目為旱、使用分區為一般農業區、使用
        地類別是農牧用地，依其登記資料之記載，顯無法看出
        系爭土地係坐落在河道內，而彰化區漁會之人員亦非屬
        地政之專業人員，則其在依據登記資料之記載，帶同本
        院民事執行處與鑑價公司人員前去現場查封及勘查時，
        縱未能指出系爭土地正確坐落所在，亦難因此而認其有
        何過失可言。況系爭土地現已在二林溪河道內，依水利
        法第83條之規定，日後得由主管機關依法徵收，而據原
        告所提二林溪主管機關彰化縣政府94年12月28日府工水
        字第0940251588號函文所示，該機關若於往後辦理河段
        整治時，即會一併辦理系爭土地之徵收等語，查系爭土
        地現之公告土地現值為每平方公尺810元，其面積有181
        6.25平方公尺，則系爭土地現之公告現值達0000000.5
        元，日後若主管機關辦理徵收，則原告可領得之徵收補
        償金將逾於公告現值，而原告係以80萬元之價格拍得系
        爭土地，雖其目前就系爭土地之使用受有限制，轉賣亦
        有困難，但若為主管機關徵收時，其可領得之徵收補償
        金顯高於其拍得之價格，亦難認其買受系爭土地受有何
        損害。是原告此點主張亦無可採。
        綜上所陳，本件原告起訴主張被告等人共同侵權及違背
        委任之注意義務均屬無法證明而無理由，本院自應依法
        駁回其起訴。原告之訴既已駁回，其假執行之聲請亦失
        所附麗，應併予駁回。
五、本件事證已臻明確，兩造其餘主張及舉證，核與判決結果無
    影響，爰不逐一論述，併此敘明。
十、訴訟費用負擔之依據：民事訴訟法第78條。
中　　華　　民　　國　 96 　　年　  1 　　月　　16　　日
                  民事第一庭    法　官　葛永輝
以上正本係照原本作成。
如對判決上訴，應於判決送達後20日內向本院提出上訴狀。
中　　華　　民　　國　 96 　　年　  1 　　月　　16　　日
                                書記官　田慧賢
